臺灣臺中地方法院刑事判決　　　　　　　100年度訴字第492號
公　訴　人　臺灣臺中地方法院檢察署檢察官
被　　　告　黃獻璋
上列被告因毒品危害防制條例案件，經檢察官提起公訴（100年
度毒偵字第86號），被告於準備程序中就被訴事實為有罪之陳述
，受命法官於聽取當事人之意見後，經本院合議庭裁定由受命法
官獨任進行簡式審判程序，判決如下：
    主    文
黃獻璋施用第一級毒品，累犯，處有期徒刑壹年壹月。
    犯罪事實
一、黃獻璋前於（1）民國88年間因施用毒品案件，經依法院裁
    定送入觀察勒戒處所觀察、勒戒，經評定認無繼續施用毒品
    傾向後，於88年10月1日釋放，並由臺灣臺中地方法院檢察
    署檢察官以88年度偵字第11853號為不起訴處分確定。（2）
    89年間因施用第一、二級毒品案件，經依法院裁定送入觀察
    勒戒處所觀察、勒戒後，經評定認有繼續施用毒品傾向，再
    依法院裁定送入戒治處所施以強制戒治，嗣經法院裁定停止
    戒治所餘期間付保護管束確定，於89年12月30日釋放，另經
    法院判處有期徒刑10月、6月，應執行有期徒刑1年2月確定
    。（3）90年間因施用第一、二級毒品案件，經依法院裁定
    送入戒治處所施以強制戒治，於91年1月25日期滿執行完畢
    ，另經法院判處有期徒刑11月、7月，應執行有期徒刑1年3
    月確定。上開二案經接續執行，於92年5月28日假釋出監，
    嗣經撤銷假釋執行殘刑，於94年2月28日執行完畢。（4）95
    年間因施用第一級毒品及轉讓第二級毒品案件，經法院判處
    有期徒刑1年及7月，應執行有期徒刑1年5月確定。（5）96
    年間因施用第二級毒品案件，經法院判處有期徒刑9月確定
    ，嗣與上揭因施用第一級毒品及轉讓第二級毒品案件，所處
    之有期徒刑1年及7月，均經法院依中華民國九十六年罪犯減
    刑條例裁定減刑並與其所另犯之詐欺案件所處有期徒刑3月
    ，定其應執行刑為有期徒刑1年3月確定。（6）97年間因施
    用第一級毒品案件，經法院判處有期徒刑1年確定，並與上
    開應執行有期徒刑1年3月接續執行，甫於98年8月24日縮刑
    期滿執行完畢。詎猶不知悔改，復基於施用第一級毒品海洛
    因之犯意，於99年8月16日上午10時許，在臺中縣豐原市（
    現改制為臺中市豐原區○○○路306號居處，以將海洛因摻
    入香菸內，點燃吸食其煙霧之方式，施用第一級毒品海洛因
    一次。嗣因另涉竊盜案件，於同年月19日下午1時許，在豐
    原市○○路365號前為警查獲，因警發現其身上有施用毒品
    之痕跡，懷疑其涉嫌施用毒品，經詢問並採集其尿液送驗，
    結果呈海洛因代謝物陽性反應，而查獲上情。
二、案經臺中縣警察局（現改制為臺中市政府警察局）豐原分局
    報告臺灣臺中地方法院檢察署檢察官偵查起訴。
    理    由
一、本件被告黃獻璋所犯係死刑、無期徒刑、最輕本刑為三年以
    上有期徒刑以外之罪，其於準備程序中就被訴事實為有罪之
    陳述，經告知簡式審判程序之旨，並聽取公訴人及被告之意
    見後，本院合議庭認為適宜而裁定由受命法官獨任進行簡式
    審判程序。又本件既經本院合議庭裁定由受命法官獨任行簡
    式審判程序，是其證據之調查，即不受刑事訴訟法第159條
    第1項、第161條之2、第161條之3、第163條之1及第164條至
    第170條規定之限制，附此敘明。
二、訊據被告黃獻璋對於前揭犯罪事實坦承不諱，且被告為警所
    採集之尿液，經送詮昕科技股份有限公司以氣相層析質譜儀
    （ＧＣ／ＭＳ）方法檢驗結果，確呈第一級毒品海洛因之代
    謝物即可待因、嗎啡之陽性反應，有該公司出具之濫用藥物
    尿液檢驗報告及臺中縣警察局豐原分局委託鑑驗尿液代號與
    真實姓名對照表在卷可憑（詳警卷）。從而，被告自白核與
    事實相符，得為證據，且堪採信；本案事證明確，被告上開
    施用第一級毒品之犯行，洵堪認定。
三、按施用第一、二級毒品均為犯罪行為，毒品危害防制條例第
    10條第1、2項定有處罰明文。故施用毒品者，依前揭規定本
    應科以刑罰。惟基於刑事政策，對合於一定條件之施用者，
    則依同條例第20條、第23條之規定，施以觀察、勒戒及強制
    戒治之保安處分。現行毒品危害防制條例於92年7月9日修正
    公布，自93年1月9日施行，其中第20條、第23條將施用毒品
    之刑事處遇程序，區分為「初犯」及「5年內再犯」、「5年
    後再犯」。依其立法理由之說明：「初犯」，經觀察、勒戒
    或強制戒治後，應為不起訴處分或不付審理之裁定；經觀察
    、勒戒或強制戒治執行完畢釋放後，「5年內再犯」者，因
    其再犯率甚高，原實施之觀察、勒戒及強制戒治既已無法收
    其實效，爰依法追訴或裁定交付審理。至於經觀察、勒戒或
    強制戒治執行完畢釋放後，「5年後再犯」者，前所實施之
    觀察、勒戒或強制戒治已足以遮斷其施用毒品之毒癮，為期
    自新及協助其斷除毒癮，仍適用「初犯」規定，先經觀察、
    勒戒或強制戒治之程序。從而依修正後之規定，僅限於「初
    犯」及「5年後再犯」二種情形，始應先經觀察、勒戒或強
    制戒治程序。倘被告於5年內已再犯，經依法追訴處罰，縱
    其第3次（或第3次以上）再度施用毒品之時間，在初犯經觀
    察、勒戒或強制戒治執行完畢釋放5年以後，已不合於「5年
    後再犯」之規定，且因已於「5年內再犯」，顯見其再犯率
    甚高，原實施觀察、勒戒或強制戒治，已無法收其實效，即
    應依該條例第10條處罰（最高法院95年度第7次刑事庭會議
    決議、97年度第5次刑事庭會議決議參照）。查被告黃獻璋
    前於（1）88年間因施用毒品案件，經依法院裁定送入觀察
    勒戒處所觀察、勒戒，經評定認無繼續施用毒品傾向後，於
    88年10月1日釋放；（2）89年間因施用第一、二級毒品案件
    ，經依法院裁定送入觀察勒戒處所觀察、勒戒後，經評定認
    有繼續施用毒品傾向，再依法院裁定送入戒治處所施以強制
    戒治，嗣經法院裁定停止戒治所餘期間付保護管束確定，於
    89年12月30日釋放，另並經法院判處有期徒刑10月、6月，
    應執行有期徒刑1年2月確定；（3）90年間因施用第一、二
    級毒品案件，經依法院裁定送入戒治處所施以強制戒治，於
    91年1月25日期滿執行完畢，另並經法院判處有期徒刑11月
    、7月，應執行有期徒刑1年3月確定；（4）95年間因施用第
    一級毒品案件，經法院判處有期徒刑1年確定；（5）96年間
    因施用第二級毒品案件，經法院判處有期徒刑9月確定；（6
    ）97年間因施用第一級毒品案件，經法院判處有期徒刑1年
    確定；有臺灣臺中地方法院檢察署刑案資料查註紀錄表、全
    國施用毒品案件紀錄表及臺灣高等法院被告前案紀錄表在卷
    可參。是被告本次施用毒品犯行，雖距離其觀察勒戒、強制
    戒治執行完畢已逾5年，惟其既於觀察勒戒及強制戒治執行
    完畢釋放後5年內，已多次再犯前案之施用毒品案件，是本
    件即應逕依毒品危害防制條例第10條規定論科。
四、查海洛因係毒品危害防制條例第2條第2項第1款所規定之第
    一級毒品。核被告黃獻璋所為，係犯毒品危害防制條例第10
    條第1項之施用第一級毒品罪。被告為供施用而持有第一級
    毒品，其持有第一級毒品之低度行為，為施用第一級毒品之
    高度行為所吸收，不另論罪。查被告黃獻璋有如犯罪事實欄
    一所載之前案有期徒刑執行完畢紀錄，有臺灣臺中地方法院
    檢察署刑案資料查註紀錄表及臺灣高等法院被告前案紀錄表
    在卷可稽，其於受有期徒刑之執行完畢後，五年以內故意再
    犯本件有期徒刑以上之罪，為累犯，應依刑法第47條第1項
    規定加重其刑。爰審酌被告曾因施用毒品犯行，經施以觀察
    勒戒及強制戒治執行完畢，復經前案多次論罪科刑執行完畢
    ，竟又再施用毒品不輟，無視於毒品對於自身健康之戕害及
    國家對於杜絕毒品犯罪之禁令，惟其犯罪手段平和，犯後坦
    承犯行之態度良好，再衡及施用毒品犯罪之人，本亦具有無
    法戒斷毒癮之病人特質，暨其國中畢業之智識程度及無業、
    經濟狀況勉持之生活狀況（詳警詢筆錄之記載）等一切情狀
    ，並參考檢察官具體求處有期徒刑1年1月之建議（詳本院卷
    第21頁背面），量處如主文所示之刑。
五、據上論斷，應依刑事訴訟法第273條之1第1項、第299條第1
    項前段，毒品危害防制條例第10條第1項，刑法第11條前段
    、第47條第1項，判決如主文。
中    華    民    國    100    年    3    月    17    日
                    刑事第十庭  法  官  廖慧如
以上正本證明與原本無異。
如不服本判決，應於收受送達後10日內向本院提出上訴書狀（應
敘述具體理由並附繕本）。上訴書狀如未敘述理由，應於上訴期
間屆滿後20日內補提理由書於本院。
                                書記官  張宏清
中    華    民    國    100    年    3    月    17    日
附錄本案論罪科刑法條全文
毒品危害防制條例第10條第1項
施用第一級毒品者，處6月以上5年以下有期徒刑。